【裁判字號】    95,訴,354
【裁判日期】    951011
【裁判案由】    違反毒品危害防制條例
【裁判全文】
臺灣屏東地方法院刑事判決               95年度訴字第354號
公  訴  人  臺灣屏東地方法院檢察署檢察官
被      告  甲○○
                    現在臺灣屏東監獄竹田分監執行中
上列被告因違反毒品危害防制條例案件，經檢察官提起公訴（95
年度毒偵字第502 號），及移送併辦（95年度毒偵字第1395號）
，被告就被訴事實為有罪之陳述，本院裁定行簡式審判程序，判
決如下：
    主  文
甲○○連續施用第一級毒品，累犯，處有期徒刑壹年，扣案之注
射針筒壹支沒收銷燬。
    事  實
一、甲○○前於民國89年間因竊盜案件，經本院以89年度易字第
    317 號判決判處有期徒刑10月確定；復於同年間因違反毒品
    危害防制條例案件，經本院以89年度易字第1380號判決判處
    有期徒刑8 月確定；又於同年間因違反毒品危害防制條例案
    件，經本院以89年度易字第1490號判決判處有期徒刑5 月確
    定；另於90年間因偽造文書案件，經本院以90年度易字第50
    9 號判決判處有期徒刑7 月確定；上開竊盜、違反毒品危害
    防制條例等3 罪後經本院以91年度聲字第97號裁定應執行有
    期徒刑1 年8 月，並與偽造文書罪併執行，自90年3 月16日
    起入監執行，迄91年8 月2 日因縮短刑期假釋出監，嗣於91
    年間另因違反毒品危害防制條例案件經臺灣高雄地方法院裁
    定送強制戒治，並經該院以92年度訴字第12號判決判處應執
    行有期徒刑1 年4 月確定，上開假釋因而遭撤銷，並與有期
    徒刑1 年4 月併執行，再於92年8 月6 日入監服刑，而於94
    年7 月16日縮刑期滿執行完畢。另其於87年間因施用毒品案
    件，經臺灣高等法院高雄分院裁定送觀察、勒戒後，認無繼
    續施用毒品之傾向，於89年3 月16日觀察、勒戒執行完畢釋
    放，由臺灣高等法院高雄分院於89年3 月23日以89年度上訴
    緝字第2 號判決判處免刑確定；復於89年間因施用毒品案件
    ，經本院以89年度毒聲字第1899號裁定送觀察、勒戒後，認
    有繼續施用毒品之傾向，再經本院以89年度毒聲字第2367號
    裁定入戒治處所施以強制戒治（同時由臺灣屏東地方法院檢
    察署檢察官向本院提起公訴，經本院以89年度易字第1380號
    判決判處有期徒刑8 月確定），其後經本院以90年度毒聲字
    第305 號裁定停止戒治，所餘戒治期間付保護管束，於90年
    3 月16日出戒治所，而於90年9 月14日保護管束期滿；再於
    91年間因施用毒品案件，經臺灣高雄地方法院以91年度毒聲
    字第6983號裁定入戒治處所施以強制戒治（同時由臺灣高雄
    地方法院檢察署檢察官向臺灣高雄地方法院提起公訴，經臺
    灣高雄地方法院以92年度訴字第12號判決判處應執行有期徒
    刑1 年4 月確定），其後經臺灣高雄地方法院以92年度毒聲
    字第4501號裁定停止戒治，所餘戒治期間付保護管束，於92
    年8 月6 日出戒治所，而於93年2 月14日保護管束期滿。詎
    其猶不知悛悔，於強制戒治執行完畢釋放後5 年內，復基於
    施用第一級毒品海洛因之概括犯意，自95年1 月18日21時許
    起至同年5 月26日15時許止，在屏東縣屏東市○○路223 巷
    11號1 樓房間內及屏東縣屏東市○○街102 巷10之1 號，以
    將第一級毒品海洛因加水再以注射針筒注入體內之方式，約
    2 至4 、5 天施用第一級毒品海洛因1 次之頻率，連續施用
    第一級毒品海洛因多次，分別於：(1)95年3 月11日16時30分
    許，因警在屏東縣屏東市○○路223 巷11號查獲槍械而向其
    盤查，於有偵查犯罪職權之警員發覺其犯罪前，即主動承認
    有施用毒品，並將其所有殘留第一級毒品海洛因之注射針筒
    1 支交警扣案，且同意採尿送驗而查獲；(2)95年5 月28日1
    時40分許，因形跡可疑為警在屏東縣長治鄉○○村○○路攔
    檢，經警發現其手臂有注射痕跡，並經其同意採尿送驗而查
    獲。
二、案經屏東縣警察局、屏東縣警察局屏東分局報請臺灣屏東地
    方法院檢察署檢察官偵查起訴及移送併辦。
    理  由
一、本件被告甲○○所犯係死刑、無期徒刑、最輕本刑為3 年以
    上有期徒刑以外之罪，其於準備程序中就被訴事實為有罪之
    陳述，經法官告知簡式審判程序之旨，並聽取當事人之意見
    後，本院認為適宜由受命法官獨任進行簡式審判程序。
二、上揭事實，業據被告甲○○於警詢時、偵查中及本院審理時
    坦承不諱，並有殘留第一級毒品海洛因之注射針筒1 支及偵
    查報告1 紙可稽，且被告為警分別於95年3 月11日17時20分
    、同年5 月28日9 時所採集之尿液檢體，均經送請臺灣檢驗
    科技股份有限公司以酵素免疫分析法及氣相層析質譜儀法檢
    驗，結果均呈嗎啡陽性反應，有該公司濫用藥物尿液檢驗報
    告2 紙（見95年度毒偵字第502 號卷第23頁、屏東縣警察局
    屏東分局卷第5 頁）在卷足憑，又扣案之注射針筒1 支，經
    本院送請高雄醫學大學附設中和紀念醫院以薄層色層分析法
    及氣體色層- 質譜分析法檢驗，結果呈第一級毒品海洛因陽
    性反應，有該院檢驗報告1 紙（見本院卷第21頁）附卷可稽
    ，堪信被告上開自白確與事實相符。再被告先前如事實欄所
    載，其於87年間因施用毒品案件，經臺灣高等法院高雄分院
    裁定送觀察、勒戒後，認無繼續施用毒品之傾向，於89年3
    月16日觀察、勒戒執行完畢釋放，由臺灣高等法院高雄分院
    於89年3 月23日以89年度上訴緝字第2 號判決判處免刑確定
    ；復於89年間因施用毒品案件，經本院以89年度毒聲字第18
    99號裁定送觀察、勒戒後，認有繼續施用毒品之傾向，再經
    本院以89年度毒聲字第2367號裁定入戒治處所施以強制戒治
    （同時由臺灣屏東地方法院檢察署檢察官向本院提起公訴，
    經本院以89年度易字第1380號判決判處有期徒刑8 月確定）
    ，其後經本院以90年度毒聲字第305 號裁定停止戒治，所餘
    戒治期間付保護管束，於90年3 月16日出戒治所，而於90年
    9 月14日保護管束期滿；再於91年間因施用毒品案件，經臺
    灣高雄地方法院以91年度毒聲字第6983號裁定入戒治處所施
    以強制戒治（同時由臺灣高雄地方法院檢察署檢察官向臺灣
    高雄地方法院提起公訴，經臺灣高雄地方法院以92年度訴字
    第12號判決判處應執行有期徒刑1 年4 月確定），其後經臺
    灣高雄地方法院以92年度毒聲字第4501號裁定停止戒治，所
    餘戒治期間付保護管束，於92年8 月6 日出戒治所，而於93
    年2 月14日保護管束期滿等節，有全國施用毒品案件紀錄表
    及臺灣高等法院被告前案紀錄表在卷足憑，本件事證已臻明
    確，被告於強制戒治執行完畢釋放後5 年內，再犯本件連續
    施用第一級毒品海洛因之犯行洵堪認定。
三、查海洛因為毒品危害防制條例第2 條第2 項第1 款明定之第
    一級毒品，不得持有及施用，核被告甲○○所為，係犯該條
    例第10條第1 項之施用第一級毒品罪。其施用前持有第一級
    毒品海洛因之低度行為，應為其施用第一級毒品海洛因之高
    度行為所吸收，不另論罪。又被告行為後，刑法第56條連續
    犯之規定業於94年2 月2 日修正公布刪除，並於95年7 月1
    日施行，則被告之犯行，因行為後新法業已刪除連續犯之規
    定，此刪除雖非犯罪構成要件之變更，但顯已影響行為人刑
    罰之法律效果，自屬法律有變更，依新法第2 條第1 項之規
    定，比較新、舊法結果，仍應適用較有利於被告之行為時法
    律即舊法論以連續犯（最高法院95年第8 次刑事庭會議決議
    參照），是被告所為上開多次施用第一級毒品海洛因犯行，
    時間緊接、犯罪構成要件相同，顯然基於概括犯意反覆為之
    ，為連續犯，應依修正前刑法第56條之規定論以一罪，並依
    法加重其刑。再被告曾於89年間因竊盜案件，經本院以89年
    度易字第317 號判決判處有期徒刑10月確定；復於同年間因
    違反毒品危害防制條例案件，經本院以89年度易字第1380號
    判決判處有期徒刑8 月確定；又於同年間因違反毒品危害防
    制條例案件，經本院以89年度易字第1490號判決判處有期徒
    刑5 月確定；另於90年間因偽造文書案件，經本院以90年度
    易字第50 9號判決判處有期徒刑7 月確定；上開竊盜、違反
    毒品危害防制條例等3 罪後經本院以91年度聲字第97號裁定
    應執行有期徒刑1 年8 月，並與偽造文書罪併執行，自90年
    3 月16日起入監執行，迄91年8 月2 日因縮短刑期假釋出監
    ，嗣於91 年 間另因違反毒品危害防制條例案件經臺灣高雄
    地方法院裁定送強制戒治，並經該院以92年度訴字第12號判
    決判處應執行有期徒刑1 年4 月確定，上開假釋因而遭撤銷
    ，並與有期徒刑1 年4 月併執行，再於92年8 月6 日入監服
    刑，而於94年7 月16日縮刑期滿執行完畢等情，有臺灣高等
    法院被告前案紀錄表在卷可稽，其於受有期徒刑之執行完畢
    ，5 年以內再故意犯本件有期徒刑以上之罪，不論依修正前
    之刑法第47條，或修正後之刑法第47條第1 項之規定，均構
    成累犯，對被告而言並無有利或不利之情形，自不生新舊法
    比較之問題，應逕依修正前之刑法第47條，論以累犯，並遞
    加重其刑。檢察官雖僅就被告於95年1 月間起至同年3 月9
    日21時許，所為之連續施用第一級毒品海洛因犯行部分提起
    公訴，惟被告其餘如事實欄所載之多次施用第一級毒品海洛
    因犯行，與原起訴論罪之施用第一級毒品海洛因犯行部分，
    依有利於被告之修正前刑法第56條之規定有連續犯之裁判上
    一罪關係，依審判不可分原則，乃為起訴效力所及，本院自
    得併予審判。至被告雖於95年3 月11日向警員自首施用第一
    級毒品海洛因，惟其於自首後仍連續施用第一級毒品海洛因
    ，而於95年5 月28日為警查獲，其多次犯罪行為乃係基於同
    一概括犯意，自屬連續犯，為裁判上一罪，而裁判上之一罪
    其一部分既因案被司法警察發覺查獲，依最高法院73年度第
    2 次刑庭會議決議意旨，並不符合刑法第62條自首之規定，
    其於自首後之犯罪行為，已非前開自首效力所及，不應認有
    自首之效力，是被告於自首後又為施用第一級毒品海洛因犯
    行經警查獲，不符合自首減輕其刑規定，併此敘明。爰審酌
    被告前經觀察、勒戒及強制戒治後，仍未戒斷其施用毒品之
    惡習，並參酌其素行狀況、犯罪之動機、目的、手段、所生
    戕害其身心情形及犯罪後坦承犯行，態度尚非惡劣等一切情
    狀，量處如主文所示之刑，以資懲儆。
四、扣案之注射針筒1 支，確有第一級毒品海洛因成分殘留，已
    如上述，而該注射針筒因與第一級毒品海洛因無從析離，應
    依毒品危害防制條例第18條第1 項前段之規定，沒收銷燬之
    。
據上論斷，應依刑事訴訟法第299 條第1 項前段、第273 條之1
第1 項，毒品危害防制條例第10條第1 項、第18條第1 項前段，
刑法第11條、第2 條第1 項，修正前刑法第56條、第47條，判決
如主文。
本案經檢察官陳川傑到庭執行職務。
中    華    民    國    95    年    10    月    11    日
                  刑事第五庭    法  官  林家聖
以上正本證明與原本無異。
如不服本判決應於收受本判決送達後10日內向本院提出上訴書狀
，其未敘述上訴理由者，並得於提起上訴後10日內向本院補提理
由書狀（均須按他造當事人之人數附繕本）「切勿逕送上級法院
」
中    華    民    國    95    年    10    月    11    日
                                書記官  莊正彬
附錄本判決論罪科刑法條全文：
毒品危害防制條例第10條第1項
施用第一級毒品者，處六月以上五年以下有期徒刑。


司法院資訊處製作；財團法人民間司法改革基金會備份。
